【裁判字號】    90,台上,5924
【裁判日期】    900927
【裁判案由】    偽造文書等罪
【裁判全文】
最高法院刑事判決                                九十年度台上字第五九二四號
    上訴人  台灣高等法院檢察署檢察官
    被  告  甲○○
右上訴人因被告偽造文書等罪案件，不服台灣高等法院中華民國八十八年五月三十一
日第二審判決（八十七年度上訴字第四七七八號，起訴案號：台灣台北地方法院檢察
署八十六年度偵字第一九四三五號），提起上訴，本院判決如左：
    主  文
原判決關於甲○○被訴行使偽造文書部分撤銷，發回台灣高等法院。
其他上訴駁回。
    理  由
一、撤銷發回部分：
本件原判決以檢察官公訴意旨略稱，被告甲○○係台北市○○路八七號九樓之一三友
房屋建設公司之負責人。於民國八十三年十月間，未經陳黃瓊慧之同意，以陳黃瓊慧
交給其辦埋仲介房屋買賣之身分證，及偽刻陳黃瓊慧之印章，在土地登記申請書上偽
造陳黃瓊慧之印文，偽造陳黃瓊慧之名義為債權人，將吳欽文所有坐落台中市南屯區
○○○段第一三二之三四八號地號，虛偽設定最高限額新台幣（下同）七百萬元抵押
權予陳黃瓊慧，並持以辦理抵押權設定登記。使不知情之台中市中興地政事務所公務
員，將該不實事項登載於職務上所掌之公文書上。因認被告涉犯刑法第二百十六條、
第二百十條之行使偽造私文書罪嫌，及同法第二百十四條之使公務員登載不實罪嫌，
兩者具牽連犯關係等情。惟經審理結果，認為不能證明被告有上開被訴犯行，乃維持
第一審諭知被告無罪之判決，駁回檢察官對此部分之第二審上訴，固非無見。
惟查：(一)事實審法院對於案內一切證據，除認為不必要者外，均應詳為調查，以期發
見真實，如有應行調查之證據未依法調查，率予判決，即難謂無應於審判期日調查之
據未予調查之違法。本件告訴人陳黃瓊慧堅稱：吳欽文所有系爭土地之面積僅九十八
平方公尺，其拍賣最低價額僅三十九萬二千元，且早已設定一百四十四萬元之抵押權
，而被告欠伊巨額債務，伊不可能同意被告以該土地設定最高限額七百萬抵押權等情
。並提出台灣台中地方法院民事執行處有關核定系爭土地之拍賣最低價額通知為證（
見第一審卷第一○○、一○二頁、原審卷第五三、五四頁）。而由卷內資料以觀，系
爭抵押權之設定登記係由林惠美代理辦理（見偵查卷第八○、八一頁）。則林惠美係
由何人委託代為系爭抵押權之設定登記﹖陳黃瓊慧曾否與林惠美接洽辦理該抵押權設
定登記事宜﹖此與判斷被告是否有被訴犯行非無關聯，為求事實之真確，自有傳訊該
證人到庭查明之必要。乃原審未傳訊上開證人徹查明白，即遽行判決，難謂已盡調查
能事。(二)原判決謂前揭土地所有權人吳欽文之子吳達緯欠被告債務，經吳欽文之同意
，始設定系爭最高限額七百萬元抵押權予陳黃瓊慧，故無使公務員登載不實情事（見
原判決理由四之（三））。然稽諸卷附之吳欽文配偶所提出信函，內載吳欽文因腦中
風，神智不清。有關系爭抵押權之設定登記，一切均係吳達緯個人所為（見原審卷第
六三頁）。而吳達緯亦供承吳欽文已中風（見原審卷第六六頁）。則如何謂吳欽文同
意辦理系爭抵押權之設定登記，不無疑義，自須深入研求並詳述理由。乃原審未詳予
調查究明，即逕為前揭推斷，自有調查未盡及理由不備之違誤。檢察官上訴意旨指摘
原判決關於此部分不當，非無理由，應認有發回更審之原因。
二、上訴駁回部分：
按刑事訴訟法第三百七十六條所列各罪之案件，經第二審判決者，不得上訴於第三審
法院，法有明文。本件被告被訴詐欺部分，公訴意旨認其與被告被訴行使偽造私文書
部分，犯意各別，行為互殊，應予分論併罰，核屬刑事訴訟法第三百七十六條第四款
之案件。依首開說明，既經第二審判決，自不得上訴於第三審法院，上訴人竟復就之
提起上訴，顯為法所不許。其此部分上訴為不合法，應予駁回。
據上論結，應依刑事訴訟法第三百九十五條前段、第三百九十七條、第四百零一條，
判決如主文。
中      華      民      國     九十     年      九      月    二十七    日
                              最高法院刑事第七庭
                                  審判長法官  吳  雄  銘
                                        法官  池  啟  明
                                        法官  石  木  欽
                                        法官  郭  毓  洲
                                        法官  吳  三  龍
      右正本證明與原本無異
                                              書  記  官
中      華      民      國     九十     年      十      月      三      日


司法院資訊處製作；財團法人民間司法改革基金會備份。
